臺灣高雄地方法院刑事判決　　　　　　　93年度易字第1831號
公　訴　人　臺灣高雄地方法院檢察署檢察官
被　　　告　乙○○　男　51歲.
選任辯護人　鍾義律師
被　　　告　丁○○　男　36歲.
　　　　　　甲○○　男　31歲.
上列被告因妨害自由案件，經檢察官提起公訴（93年度偵字第
23196 號），本院判決如下：
    主  文
丁○○以脅迫妨害人行使權利，處拘役伍拾日，如易科罰金，以
參佰元折算壹日。緩刑貳年。
乙○○、甲○○無罪。
    事  實
一、丁○○係高雄縣六龜鄉居民，因於於93年某月間受乙○○之
    託，為乙○○尋找在高雄縣六龜鄉經營生意之丙○○出面解
    決徐、梁二人日前投資合夥渡假村所生債務問題，並允諾發
    現丙○○行蹤時，要去電向乙○○聯絡，嗣丁○○於93年11
    月14日10時許見丙○○駕駛車牌號碼YK─7250號自小客車進
    入六龜鄉，即於同日11時31分許，先向返鄉省親宿於鄰房之
    姻親甲○○託詞相約駕車外出逛遊，而由甲○○駕駛牌照VQ
    ─0159號自小客貨車，搭載丁○○往旗山方向行駛，適丙○○於同日時38分許，駕駛上開汽車返回高雄市楠梓區住處途
    中，行經六龜鄉○○村○○○ ○道9 公里處時，為丁○○自後
    發現行跡，丁○○即以己用之0000000000號行動電話撥打乙○○0000000000號行動電話，告知已經找到丙○○，不知情
    之乙○○即要求與丙○○通話，丁○○遂起妨害自由之犯意
    ，要求不知情之同車駕駛甲○○超越行駛在前丙○○自小客
    車，並在路旁停車，丁○○於車輛未停妥之際，隨即於路中
    徒步下車返身迎向丙○○所駕車前，並揮手示意丙○○停車
    ，丙○○一時情急應變不及被迫停車，而以此妨害丙○○行
    車自由之權利。
二、案經高雄縣政府警察局六龜分局報請臺灣高雄地方法院檢察
    署檢察官偵查起訴。
    理  由
壹、有罪部分：
一、按共同被告對其他共同被告案件而言，為被告以外之第三人
    ，本質上屬於證人，為確保被告對證人之詰問權，證人於審
    判中，應依法定程序，到場具結陳述，並接受被告之詰問，
    其陳述始得作為認定被告犯罪事實之判斷依據，故法院就被
    告本人之案件調查共同被告時，該共同被告準用有關人證之
    規定刑事訴訟法第287 條之2 定有明文，並有司法院大法官
    會議第582 號解釋意旨可資參照，即共同被告對其他被告之
    陳述須經轉轉以證人身分傳訊，當庭具結後接受交互詰問程
    序而為證言，始有證據能力。查本件共同被告乙○○、甲○○就被告丁○○部分，經本院於審理程序中以證人身分傳訊
    ，並經具結以交互詰問程序，參照上開意旨，共同被告乙○○、甲○○於審理中就被告丁○○所為供述，自有證據能力
    ，合先敘明。
二、訊據被告丁○○於本院審理中對右揭妨害自由犯行坦認不諱
    （本院94年4 月21日審判筆錄第4 頁），核與證人即告訴人
    丙○○於本院審理中結證稱：我開車時丁○○下車到我車前
    向我揮手要我停車，我才停車，他們停車後車子停在我前面
    ，我就沒有辦法前進，因為沒有遇過這種情形，所以當時會
    緊張害怕等語（同上筆錄第5 頁以下、第24頁），及共同被
    告甲○○於本院審理中結證稱：當日睡醒後丁○○約我開車
    外出，開到半路丁○○要我開車超過前面的車子，我就在路
    邊停車，丁○○就下車就到丙○○的車旁等語（同上筆錄第
    18頁以下）互核大抵相合，而衡以常情，駕駛人在正常道路
    駕駛情形下，於後車自後超越後未加速前駛完成超車動作，
    卻減速停駛，且有人於未停妥之車上即急步下車，在前揮手
    示意停車，縱使該人僅肉身阻擋，手中亦未持有器具，由於
    事出突然，一般駕駛人瞬間尚不明究理，或為恐肇事，或為
    恐續行前進他人會有進一步不利於己的行為，卻步煞停自屬
    自然反應，此情已足致駕駛人自由行車之權利受到妨害，復
    以本件事發地點在僻鄉小道上，被告以此方法阻礙告訴人繼
    續前駛，應認已達以脅迫方式妨害告訴人行車自由之程度，
    故本件被告自白應與事實相符，可以採信。綜上，被告丁○○妨害他人行車自由權利犯行事證明確，應依法論科。
三、核被告丁○○所為，均係犯刑法第304 條第1 項之強制罪。
    被告丁○○利用不知情之甲○○駕駛車輛超越告訴人丙○○
    前車，以遂其妨害他人行車權利之強制犯行，為間接正犯。
    起訴意旨雖認被告丁○○揮手示意要丙○○停車，因丙○○
    不予理會繼續駕車前行，即由甲○○駕駛自小客貨車尾隨追
    逐、超車之強暴方式將丙○○攔下等語，惟告訴人於審理中
    陳述丁○○車子開到伊前面下車，丁○○揮手叫我停車等情
    明確（同前筆錄第5 頁），足見告訴人係如前事實欄所述因
    見被告下車後以手勢動作始會意停車，尚無以認定被告有一
    路揮手示意告訴人停車及尾隨追逐的動作，起訴事實就強制
    罪之行為方式部分應予更正。爰審酌被告僅為尋人出面解決
    債務問題，即於他人行車間以攔車阻行方式，妨礙告訴人行
    車自由，亦影響交通安全，固有可受非難之處，惟念其並無
    前科，素行尚佳，有臺灣高等法院被告全國前案紀錄表在卷
    可按，本件僅因受託尋人一時心切，短於思慮而為本件犯行
    ，又於未對告訴人再有其他身體、行動自由不法侵害，而當
    場知悉告訴人已報警前來處理，亦未於員警到場前逃逸，坦
    然面對調查等情，而被告犯後坦認犯行事實，態度尚可，且
    告訴人亦當庭表示不欲追究之意（同上筆錄第3 頁）等一切
    情狀，量處如主文所示之刑，並諭知易科罰金之折算標準。
    末查，被告前未曾受有期徒刑以上刑之宣告，已如前述，其
    因一時疏失，偶罹刑章，並已獲告訴人表示不再追究如前，
    經此偵審程序及刑之宣告後，當能知所警惕，本院認對被告
    所宣告之自由刑以暫不執行為適當，爰併予宣告緩刑2 年，
    用啟自新。
四、公訴意旨另以：被告丁○○下車後，並向丙○○口出以：「
    妳要不要還錢，如今天不還錢，不讓妳開出六龜」等語，妨
    害丙○○自由駕車之權利。惟查：被告丁○○固坦承上開擋
    下丙○○使其停車行為，然堅決否認有此部分犯行，辯以未
    曾口出此語，對雙方債務內容並不知情，亦未有妨害告訴人
    行動自由的意思，當時告訴人有說打電話要請朋友到場，要
    等人來處理等語，告訴人於審理中亦結稱：丁○○下車揮手
    叫我停車，問我認識乙○○，我回答認識，我向丁○○要求
    與乙○○直接談，丁○○跟我說要與乙○○談好才讓我走，
    丁○○就打電話給乙○○，從車窗空隙間拿電話給我，與乙○○談話中有斷訊，連續撥了數次，當時我是想找乙○○把
    事情講清楚，因為錢的事情別人沒有辦法處理，我在電話中
    要求乙○○撥空當面談，他說沒有時間，如果要處理會請人
    過去。丁○○並未要我不能報警，沒有要求我下車，也未聽
    到乙○○交代丁○○說沒有拿到錢不讓我走的話，丁○○有
    問我是否要打電話報警，我有說我打電話給朋友，我是把電
    話交還丁○○時，用自己的電話轉託朋友報警，報警時地點
    說不出來，警察找不到我有打電話問我所在位置，半小時後
    才到場。當時停車位置與前車距離約一部車的距離，2 車均
    停靠路邊，應該可以離開，只是電話一直斷訊，又丁○○站
    在車門邊，我想我把車子開走不曉得會發生什麼情形，且開
    快車很危險，也怕他們追過來，所以我才不敢走，也沒有要
    走的動作，一直坐在車上，他們在旁邊聊天等語（同上筆錄
    第5 至13頁, 第26頁），以被告丁○○下車攔停表明來意後
    ，告訴人即要求去電乙○○直接商談，丁○○期間就雙方債
    務糾紛未置一語，告訴人亦認他人無法介入債務糾紛，並願
    意借此機會約乙○○面談解決債務等情，告訴人對此亦不爭
    執，應可認被告丁○○確無要脅告訴人當場交付債款之討債
    行為。又被告並無禁止告訴人報警、強制告訴人下車等行為
    ，亦能自由撥打或接收行動電話，而與朋友、員警等人談話
    ，而被告僅身立車旁傳遞手機，並未阻擾其通話，並無進一
    步侵害告訴人身體或阻止告訴人駕車離去的舉動或言語，至
    於告訴人與乙○○對話商談後，未立即駛離現場之原因，由
    其證述之詞，乃出於一己臆度，又因報警始留滯現場待警處
    置，綜此，尚難認告訴人行動、駕車自由或對外通訊自由已
    達受到丁○○強暴壓制之程度。而當時被告丁○○所持
    0000000000號電話與乙○○使用0000000000號電話間，自當
    日（14日）11時38分許至12時03分間在同一基地台收訊範圍
    內，確實有10數通通話時間由0 秒至185 秒餘間不等受、發
    話之雙向通話紀錄，而告訴人所有0000000000號電話，於同
    日11時37分起約至12時30分間同一時間內，亦有接續數通之
    收、發話紀錄等情，此分別有0000000000號、0000000000
    號電話之雙向通聯紀錄各1 份在卷可佐。此外，復無證據足
    資認定被告此部分有妨害自由之犯行，原應為無罪之諭知，
    惟公訴意旨此部分與前開論罪科刑部分有實質上一罪關係，
    爰不另為無罪之諭知。
貳、無罪部分：
一、公訴意旨略以：被告乙○○因與丙○○有押金未還債務糾紛
    ，屢找丙○○處理未果，為逼丙○○出面，竟基於犯竟之聯
    絡，由丁○○及被告甲○○，於93年11月14日上午11時30
    分許，在高雄縣六龜鄉○○村○○○ ○道9 公里處，見丙○○
    駕駛牌照YK─7250號自小客車行經該處，由甲○○駕駛牌照
    VQ─0159號自小客貨車附載丁○○超越丙○○自小客車，並
    揮手示意停車，因丙○○不予理會繼續駕車前行，丁○○2
    人遂尾隨追逐並以強暴方式以該自小客貨車將丙○○攔下，
    丁○○並下車走向丙○○口出以：妳要不要還錢，如今天不
    還錢，不讓妳開出六龜等語，妨害丙○○自由駕車之權利等
    語，因認被告乙○○、被告甲○○共同涉犯刑法第304 條之
    強制罪嫌等語。
二、按犯罪事實應依證據認定之，無證據不得認定犯罪事實。又
    認定不利於被告之事實須依積極證據，苟積極證據不足為不
    利於被告事實之認定時，即應為有利於被告之認定。本件公
    訴意旨認被告乙○○、甲○○涉犯強制罪犯行，無非以告訴
    人於警詢、偵查中之指述，及被告乙○○供述告訴人有債務
    糾紛及叫被告丁○○、甲○○留意告訴人行蹤等語，甲○○
    供述有將告訴人攔下等語資為論據。
三、訊據被告乙○○、甲○○堅決否認有對告訴人實施強制犯行
    ，乙○○辯稱：伊只有託請住在六龜鄉丁○○看到丙○○時
    就近與伊聯絡，當日丁○○發現丙○○後就主動與伊聯絡，
    丙○○說願意處理就掛斷電話，伊並未交待丁○○若不處理
    ，要對丙○○不利等話語，伊亦不認識甲○○係何人等語。
    甲○○則辯稱：當天伊載太太回六龜娘家，起床後丁○○要
    求伊開車載他出去逛逛，半路丁○○要求開車超過前面的車
    子，伊以為他要找朋友，就把車停在路邊，丁○○車未停妥
    就下車，只知道他與車上人講話，有下車看到他們拿電話，
    期間借機車購買檳榔外，一直在車上等，直到警察來到現場
    等語。
四、經查：
（一）按告訴人於司法警察調查中所為之陳述，屬被告以外之人
      於審判外之陳述，與審判中不符時，除先前陳述具有較可
      信之特別情況，且為證明犯罪事實存否所必要者，應不得
      作為證據，刑事訴訟法第159 條、159 條之2 定有明文。
      查告訴人於警詢中所供：於前揭時地返家途中遭不明男子
      5 至6 人攔下，丁○○先下車把我攔下，我不認識他們所
      以沒有理他，車上的人再用車擋我的車，丁○○說他是乙○○的朋友，要代替他來要債，車上的人說如果今日不還
      錢，叫我別想回去，叫我不要打電話，叫我不能報案，不
      讓我把車子開走，甲○○在場也有說欠債要還的話，我就
      偷偷的打電話給我熟悉的朋友，暗示我現在有危機要報警
      ，下車的人有3 名，有的人於警方處理時已經走了等語（
      見警卷第1 頁以下），與前開告訴人丙○○於審理中結證
      之詞就攔停經過、人數、被告當場所出言語均迥不相侔，
      而告訴人於審判時之供述，並無任何證據證明有受被告或
      被告以外之人人情請託或權衡利益得失後而為迴護被告之
      特別情事，而告訴人於本院審理中，係基於證人地位，經
      當庭具結，並予被告對質詰問機會之情形下為供述，而供
      述內容，亦是對不利被告之待證事實詰問，故認本件訴訟
      中，告訴人以證人身分在本院審理中所為之證述，在理論
      上屬於較佳的證據，公訴人復未指出告訴人警詢中供述有
      何較具可信特別情形，乙○○之辯護人於準備程序中亦爭
      執此部分供述之證據能力，揆諸上開法條，應認告訴人丙○○於警詢中之陳述無證據能力。
（二）告訴人丙○○於偵查中復稱：「當時有人攔我的車，我繼
      續開，他就擋在我前面，叫我付錢，說如果我不付就不讓
      我開到美濃，我叫他讓我和對方通電話，他還不讓我打電
      話報警，我在打電話要報警時，他說妳再報警，我就讓妳
      開不出去，當時後方還有1 台白色車下來7 個人在我車子
      的前後坐著。我和乙○○通話約時間好好談，但他說沒有
      時間，不然我不會叫人家去，只說付錢就是了，我說不可
      能付給對方要當面談。我當時沒有辦法離開，他們攔下我
      ，我沒有下車，我把門反鎖，只留下一小扇窗可拿手機」
      等語，惟其於本院審理中結證稱：「係丁○○下車揮手示
      意伊才停車，亦未聽聞乙○○指示丁○○說拿到錢不讓其
      離開等語，丁○○僅說與乙○○談完後再離開，亦未有禁
      止其打電話報警」等情如前明確，且告訴人確實有頻繁接
      續之通話記錄，亦有上開雙向通聯紀錄為佐，可認當時其
      與朋友及員警間尚互有聯繫，未受阻擾，業如前述，與告
      訴人於偵查中所言遭受通迅限制云云，已有未合之處，自
      以告訴人於審理中經具結擔保信憑性所供述之詞較為可採
      。又被告乙○○事發當時並未親身在場，事前亦無法預料
      丁○○會在行車途中發現告訴人行跡，應無以預先指示鍾
      鎮○○○道攔停方式妨害告訴人行車自由，即其對丁○○
      攔停告訴人乙節尚無從預見，而乙○○與告訴人通話中並
      未有通知惡害恫嚇之詞，亦未說「今天不付錢，就不讓人
      離開」等語，均為告訴人所供明確（同前審判筆錄第10,
      14頁），是以，自難認被告乙○○與丁○○間事前或事中
      有何犯意聯絡，而共同涉犯本件強制犯行。又告訴人於審
      理時就甲○○部分亦結稱：當天有看到甲○○下車，有站
      在車子前面約一部車距間，未發一語，亦未說欠錢要還，
      之後拿手機講電話，甲○○在看我與丁○○談，甲○○大
      概也不知道什麼情形，之後就沒有注意甲○○，只記得剛
      下車時有看到這個人等語（同前筆錄第4 頁以下, 第12,
      14頁），核與被告甲○○所辯僅下車觀看片刻即回車內休
      息等情大致相符，足認其辯稱就此事件並不知情，並未參
      與犯行等語，亦堪可採信。
（三）另外，共同被告丁○○固供稱：「乙○○事前託其留意告
      訴人行蹤，有消息即刻聯絡乙○○，及發現告訴人未下車
      前有先去電通知乙○○，並請同車駕駛甲○○超車到前面
      停車」等情，惟其於審判中以證人身份結證稱：「乙○○
      有說因債務問題，要伊注意丙○○進入六龜時，打電話與
      他聯絡，並沒有說遇到人要攔留下來。當天剛好遇到丙○○開車經過，我叫甲○○載我出去逛逛，並沒有告訴他要
      去找丙○○，因為之前曾經尋找丙○○未果，剛好遇到就
      把她攔下，攔下他是我自己的意思，攔下她後，就拿電話
      讓丙○○與乙○○通話，要她與乙○○講清楚再走，在與
      丙○○講話時，甲○○人應該在車上，他不知道我們在講
      什麼事情，我知道他去買檳榔，他沒有助勢的意思」等語
      （均同前筆錄第21頁以下），足認前開攔停告訴人車輛犯
      行，應係丁○○一人臨時起意實施而為。又本院認定丁○○並未對告訴人恫以：「今天不還錢，不讓妳開出六龜」
      等語，而不另諭知無罪之情已如前所述，此部分自無從認
      定被告乙○○、甲○○有行為分擔之共同正犯關係。綜上
      ，被告乙○○、甲○○與丁○○間應無行為分擔及犯意聯
      絡，即難遽以強罪罪名相繩。此外，復無其他積極證明被
      告乙○○、甲○○二人涉有公訴人所指強制罪行，自難僅
      憑起訴意旨所提證明方法即入人於罪，故此部分屬犯罪不
      能證明，揆諸首揭意旨，均應為無罪之諭知。
據上論斷，應依刑事訴訟法第299 條第1 項前段、第301 條第1
項，刑法第304 條、刑法第41條第1 項前段、第74條第1 款，罰
金罰鍰提高標準條例第1 條前段、第2 條，判決如主文。
中　　華　　民　　國　　94　　年　　5 　　月　　4 　　日
                 刑事第14庭    審判長法　官  陳銘珠
                                     法　官  紀凱峰
                                     法　官  林瑋桓
以上正本證明與原本無異。
如不服本判決，應於判決送達後10日內，向本院提出上訴狀。
中　　華　　民　　國　　94　　年　　5 　　月　　4 　　日
                                     書記官  謝群育
附錄本件論罪科刑法條：
刑法第304條
以強暴、脅迫使人行無義務之事或妨害人行使權利者，處3 年以
下有期徒刑、拘役或3百元以下罰金。
